【裁判字號】    99,上易,18
【裁判日期】    990209
【裁判案由】    竊盜
【裁判全文】
臺灣高等法院高雄分院刑事判決          99年度上易字第18號
上  訴  人
即  被  告  甲○○
上列上訴人因竊盜案件，不服臺灣高雄地方法院98年度訴字第51
8 號中華民國98年10月24日第一審判決（起訴案號：臺灣高雄地
方法院檢察署97年度偵字第17624 號），提起上訴，本院判決如
下：
     主  文
上訴駁回。
    事  實
一、甲○○於民國（以下同）93年間因毒品危害防制條例案件，
    經台灣高雄地方法院以93年度訴字第1935號判處有期徒刑7
    月確定，於94年9 月14日縮刑期滿執行完畢，仍不知悔改，
    與邱宗賢、劉士豪（業經另案判決確定）3 人，共同意圖為
    自己不法所有，基於竊盜之犯意聯絡，於96年12月27日下午
    5 時25分許，由邱宗賢駕駛車牌號碼ZI-8796 號自用小貨車
    搭載甲○○、劉士豪前往高雄縣阿蓮鄉港後村148 號「鶴仙
    宮」旁，由甲○○、劉士豪徒手竊取高雄縣阿蓮鄉公所（下
    稱阿蓮鄉公所）所有之鐵製水溝蓋2 個（價值共約新臺幣〈
    下同〉4,000 元）上車，行竊得手後，邱宗賢隨即駕車搭載
    甲○○、劉士豪逃離現場，並由邱宗賢、劉士豪2 人變賣朋
    分，嗣經阿蓮鄉公所建設課課長胡春福報警處理，為警循線
    查獲，始悉上情。
三、案經高雄縣政府警察局湖內分局移送臺灣高雄地方法院檢察
    署檢察官偵查起訴。
    理  由
壹、證據能力部分：
一、按被告以外之人於審判外之言詞或書面陳述，除法律有規定
    者外，不得作為證據；被告以外之人於偵查中向檢察官所為
    陳述，除顯有不可信之情況者外，得為證據，刑事訴訟法第
    159 條第1 項及159 條之1 第2 項分別定有明文。檢察官於
    偵查中對被告以外之人（包括證人、鑑定人、告訴人、被害
    人及共同被告等）所製作之偵查筆錄，性質上雖屬傳聞證據
    ，惟現階段刑事訴訟法規定檢察官代表國家偵查犯罪、實施
    公訴，依法其有訊問被告、證人及鑑定人之權，而實務運作
    時，檢察官偵查中向被告以外之人所取得之供述證據，原則
    上均能遵守法律規定，不致違法取供，其可信度極高，是被
    告以外之人前於偵查中所為供述，除反對該項供述具有證據
    能力之一方，已釋明「顯有不可信之情況」之理由外，不宜
    以該證人未能於審判中接受他造之反對詰問為由，即遽指該
    證人於偵查中之供述不具證據能力。本件證人即共犯邱宗賢
    、劉士豪於檢察官偵查中所為之證述，上訴人甲○○未主張
    並釋明有何不可信之情事，上開證人亦未提及檢察官在偵查
    時有何不法取供之情形，應有證據能力。
二、次按刑事訴訟法第158 條之3 規定：「證人、鑑定人依法應
    具結而未具結者，其證言或鑑定意見，不得作為證據。」所
    謂「依法應具結而未具結者」，係指檢察官或法官依刑事訴
    訟法第175 條之規定，以證人身分傳喚被告以外之人（證人
    、告發人、告訴人、被害人、共犯或共同被告）到庭作證，
    或雖非以證人身分傳喚到庭，而於訊問調查過程中，轉換為
    證人身分為調查時，此時其等供述之身分為證人，則檢察官
    、法官自應依本法第186 條有關具結之規定，命證人供前或
    供後具結，其陳述始符合第158 條之3 之規定，而有證據能
    力。若檢察官或法官非以證人身分傳喚而以告發人、告訴人
    、被害人或共犯、共同被告身分傳喚到庭為訊問時（例如刑
    事訴訟法第71條、第219 條之6 第2 項、第236 條之1 第1
    項、第248 條之1 、第271 條第2 項、第271 條之1 第1 項
    ），其身分既非證人，即與「依法應具結」之要件不合，縱
    未命其具結，純屬檢察官或法官調查證據職權之適法行使，
    當無違法可言。若係在另案法官面前作成之陳述筆錄，本質
    上亦屬傳聞證據，自得依本法第159 條之1 第1 項之規定，
    認有證據能力，不能因陳述人未經具結，即一律適用本法第
    158 條之3 之規定，排除其證據能力（最高法院96年度臺上
    字第3527號判決意旨參照）。本件證人即共犯邱宗賢於原審
    準備程序中所為之陳述，係法官以被告身份傳喚到庭訊問，
    依前揭說明，並非「依法應具結」而未具結者，仍屬被告以
    外之人於審判外之陳述，本質上為傳聞證據，依刑事訴訟法
    第159 條之1 第1 項之規定，自有證據能力。
三、又按被告以外之人於審判外之陳述，雖不符刑事訴訟法第15
    9 條之1 至第159 條之4 之規定，而經當事人於審判程序同
    意作為證據，法院審酌該言詞陳述或書面陳述作成時之情況
    ，認為適當，亦得為證據，當事人、代理人或辯護人於法院
    調查證據時，知有第159 條第1 項不得為證據之情形，而未
    於言詞辯論終結前聲明異議者，視為有前項之同意，刑事訴
    訟法第159 條之5 定有明文。本件證人胡春福、證人即共犯
    邱宗賢、劉士豪於警詢時之陳述，卷附之搜索扣押筆錄、扣
    押物品目錄表、贓物認領保管單，雖屬被告以外之人於審判
    外之言詞或書面陳述，然上訴人甲○○、檢察官於準備程序
    中對於上開證據方法之證據能力均表示不爭執，審酌前開審
    判外之言詞或書面陳述於作成時之情況，並無違法不當或證
    明力明顯過低之瑕疵，應得作為證據。
貳、實體部分：
一、訊之上訴人甲○○固坦承於前揭時點與邱宗賢、劉士豪前往
    高雄縣阿蓮鄉港後村148 號「鶴仙宮」，惟矢口否認有何結
    夥3 人竊盜之犯行，辯稱：我不知道邱宗賢、劉士豪有竊取
    水溝蓋2 個云云。惟查：
（一）上訴人甲○○與邱宗賢、劉士豪共同意圖為自己不法所有
      ，基於竊盜之犯意聯絡，於96年12月27日下午5 時25分許
      ，邱宗賢駕駛車牌號碼ZI-8796 號自用小貨車搭載甲○○
      、劉士豪前往高雄縣阿蓮鄉港後村148 號「鶴仙宮」旁，
      由甲○○、劉士豪徒手搬運阿蓮鄉公所所有之鐵製水溝蓋
      2 個上車，行竊得手後，邱宗賢隨即駕車搭載甲○○、劉
      士豪逃離現場，並由邱宗賢、劉士豪2 人變賣朋分之事實
      ，業據證人即被害人阿蓮鄉公所建設課課長胡春福於警詢
      中證稱：我於96年12月27日17時30分許，發現高雄縣阿蓮
      鄉港後村148 號「鶴仙宮」旁之水溝蓋2 塊遭竊，該水溝
      蓋為阿蓮鄉公所之公物等語（見警卷第12頁）；又據證人
      即共犯邱宗賢於偵查中證稱：96年12月27日下午5 時25分
      ，與我及劉士豪在「鶴仙宮」偷竊路旁水溝蓋之「文仔」
      是甲○○，甲○○有下手與劉士豪共同竊取水溝蓋2 個，
      我則負責開車等語（見偵二卷第50頁），邱宗賢復於原審
      準備程序中陳稱：我跟甲○○、劉士豪一起去行竊，當時
      是我開車，搭載甲○○、劉士豪，我在車上等，是由甲○
      ○跟劉士豪下車搬水溝蓋2 個上車，甲○○跟劉士豪一起
      搬水溝蓋時，知道我們是在行竊，我們行竊所得沒有分給
      甲○○，但是他知情等語（見原審一卷第47至48頁）；另
      據證人即共犯劉士豪於偵查中證稱：當時我、邱宗賢及綽
      號「文仔」之男子共同竊取阿蓮港後村148 號鶴仙宮路邊
      水溝蓋2 個，甲○○就是「文仔」，當天甲○○有與我與
      邱宗賢一同到現場，並下車，甲○○知道我們是要去偷水
      溝蓋，邱宗賢有分我變賣水溝蓋所得500 元等語（見偵一
      卷第16頁，偵二卷第23、31頁），互核前揭2 位證人所述
      ，均相符合，並有搜索扣押筆錄、扣押物品目錄表、贓物
      認領保管單、監視錄影器翻拍照片、現場照片在卷可憑（
      見警卷第6 至7 、14至17頁），其事實足堪認定。
（二）雖證人劉士豪於原審審理中雖改稱：96年12月27日甲○○
      有一起去到高雄縣阿蓮鄉港後村148 號「鶴仙宮」旁，我
      跟邱宗賢竊取鐵製水溝蓋2 個，甲○○在車上說他不要，
      他好像沒有下車等語（見原審二卷第104 至105 頁），惟
      證人劉士豪已於前述偵查中證稱上訴人當天有下車，並與
      其及邱宗賢共同竊取水溝蓋等語明確，核與證人邱宗賢迭
      於前揭偵查及準備程序中證稱、當日係由被告與劉士豪下
      車搬運水溝蓋，其負責開車，被告知道其等在行竊等情相
      符，更與監視錄影器翻拍照片所示（見警卷第6 頁），出
      現兩人合力搬運水溝蓋至小貨車車斗之畫面相合，足見上
      訴人甲○○確有前揭結夥3 人共同竊盜之事實，要無疑義
      ，證人劉士豪前揭翻異之詞，顯係迴護之詞，委無可採。
    綜上所述，因証人邱宗賢、劉士豪均証稱一起竊盜者係上訴
    人甲○○，且原指認謝崇文一起竊盜之証人邱宗賢已經被判
    偽証罪處刑3 月確定（見原審卷第58頁及卷宗），而謝崇文
    已經被判無罪確定，上訴人甲○○甲○○並坦承有於前揭時
    點與邱宗賢、劉士豪前往高雄縣阿蓮鄉港後村148 號「鶴仙
    宮」，足証一起竊盜者是上訴人甲○○無誤，事証明確，上
    訴人甲○○所辯係卸責之詞，不足採信，其犯行已堪認定。
二、按刑法分則或刑法特別法中規定之結夥2 人或3 人以上之犯
    罪，應以在場共同實施或在場參與分擔實施犯罪之人為限（
    最高法院76年臺上字第7210號判例意旨參照）。查本件係由
    邱宗賢駕車搭載被告及劉士豪至現場，再由上訴人甲○○、
    劉士豪徒手搬運鐵製水溝蓋2 個上車後，邱宗賢隨即駕車搭
    載該2人 逃離現場，其等3 人共同在場參與分擔實施竊盜犯
    罪，自屬刑法第321 條第1 項第4 款所稱之結夥3 人。核上
    訴人甲○○所為，係犯刑法第321 條第1 項第第4 款之結夥
    3 人以上竊盜罪。上訴人甲○○與邱宗賢、劉士豪間，有犯
    意聯絡及行為分擔，為共同正犯。又上訴人甲○○於93年間
    因毒品危害防制條例案件，經台灣高雄地方法院以93年度訴
    字第1935號判處有期徒刑7 月確定，於94年9 月14日縮刑期
    滿執行完畢，此有臺灣高等法院被告前案紀錄表在卷可佐（
    見原審二卷第7 至11頁），其於受有期徒刑之執行完畢後5
    年以內故意再犯本件有期徒刑以上之罪，為累犯，應依刑法
    第47條第1 項之規定，加重其刑。
三、原審適用刑法第28條、第321 條第1 項第4 款、第47條第1
    項規定，並審酌上訴人甲○○正值青壯年，卻不思以正當途
    徑獲取金錢，結夥3 人竊取他人財物，侵害他人財產權，足
    見其法治觀念薄弱，又犯後飾詞否認，態度非佳，其所竊財
    物價值非鉅，並未分得變賣贓款，及其犯罪動機、手段、被
    害人受損程度等一切情狀，量處有期徒刑9 月。經核原判決
    認事用法並無不合，量刑亦屬適當，上訴人甲○○上訴否認
    竊盜，為無理由，應予駁回。
據上論結，應依刑事訴訟法第368條，判決如主文。
本案經檢察官林應華到庭執行職務。
中    華    民    國    99    年    2     月    9     日
                  刑事第八庭    審判長法  官  洪兆隆
                                      法  官  郭玫利
                                      法  官  張盛喜
以上正本證明與原本無異。
不得上訴。
中    華    民    國    99    年    2     月    9     日
                                      書記官  黃一秋
附錄本判決論罪科刑法條
刑法第321 條第1 項第4 款：
犯竊盜罪而有左列情形之一者，處6 月以上、5 年以下有期徒刑
：
四、結夥三人以上而犯之者。

司法院資訊處製作；財團法人民間司法改革基金會備份。
